【裁判字號】    88,自,343
【裁判日期】    890314
【裁判案由】    傷害致死
【裁判全文】
臺灣板橋地方法院刑事判決                        八十八年度自字第三四三號
    自  訴  人  丙○○
    自訴代理人  邵瓊慧律師
    被      告  戊○○
    選任辯護人  黃銀河
右列被告因傷害致死案件，經自訴人提起自訴及經檢察官移送併案審理（八十八年度
偵字第一四六六一號），甲○判決如左：
    主  文
戊○○傷害人之身體，因而致人於死，處有期徒刑捌年。
    事  實
一、戊○○於民國八十八年六月十日晚上九時三十分許，酒後（未因飲酒而至心神喪
    失或精神耗弱狀態）騎乘ＡＬＰ－七四一號牌重型機車由台北縣新莊市○○路往
    中港路方向行駛，途經同市○○路十六號前，與同向騎乘ＨＥＴ－二七○號牌重
    型機車其後附載其妹丁○○之乙○○發生擦撞，三人因而發生爭執，戊○○竟起
    傷害之犯意，徒手並持安全帽分別毆打乙○○、丁○○二人，致乙○○受有左肩
    後側擦傷三乘四公分、左頭後側血腫五乘八公分、右眼瞼血腫三乘三公分、左嘴
    上唇裂傷二乘二公分、左右手臂三乘三公分與十乘三公分擦傷、左腰擦傷五乘五
    公分、右小腿擦傷五乘一公分等傷，丁○○則受有右眼角擦傷二乘一公分、左膝
    擦傷三乘三公分之傷害，適乙○○、丁○○之父林燦榮見狀而趨前制止理論，詎
    戊○○仍基於傷害之故意，且非不能預見傷害人之頭部會生死亡之結果，仍徒手
    及持安全帽（未扣案，是否存在不明）毆打揮擊林燦榮頭部、身體其他部位數次
    ，造成林燦榮受有左、右手腕擦傷各為一乘一公分、一乘一公分、一乘一公分與
    左眼眶瘀腫及左臉頰擦傷一乘一公分之傷害，因林燦榮係有肥厚性心肌症之潛在
    性疾病患者，於翌日即同年月十一日晚上由於前開傷害而有不舒服嘔吐之情形，
    經緊急送往台灣省立台北醫院診治，於同日晚上十時三十分許終因前開傷害之外
    因性刺激致其心律不整死亡。
二、案經死者林燦榮之女丙○○提起自訴，並經告訴人乙○○、丁○○訴由台北縣警
    察局新莊分局報請台灣板橋地方法院檢察署檢察官移送甲○併案審理。
    理  由
一、訊據被告戊○○固供承於前開時地有騎乘機車與乙○○發生擦撞之事實，惟矢口
    否認有何傷害死者林燦榮之犯行，辯稱：其當時與乙○○因騎乘機車擦撞發生爭
    執而互毆，嗣其遭乙○○勒住，又遭人自背後以手亂揮打，根本不知是否有打到
    死者林燦榮，僅於警局始看見林燦榮而知悉彼有受傷，然林燦榮當時是否在現場
    其根本不知悉，並無何傷害之故意，則又如何能預見林燦榮會發生死亡之結果，
    故此與傷害致死之要件不合；再依法務部法醫研究所鑑定結果，死者林燦榮係因
    肥厚性心肌症致心律不整死亡，毆打並非直接致死原因，又觀死因鑑定報告結果
    並無顱內出血情況，從而林燦榮死亡與其行為並無任何因果關係云云。經查，被
    告於前述時地確有徒手及持安全帽毆擊告訴人乙○○、丁○○及死者林燦榮之情
    ，此據告訴人乙○○、丁○○於警訊及偵審中均指述甚詳，就其傷害告訴人乙○○、丁○○部分，復有台灣省立台北醫院診斷證明書二件附於偵查卷可資佐證。
    而就被告傷害死者林燦榮部分，則經證人即臺灣板橋地方法院檢察署檢驗員黃純
    英於甲○調查時到庭證述死者林燦榮眼眶瘀青之情況嚴重，如果是倒地所致，臉
    部突出部分會有擦傷，死者之眼瞼、眼眶感覺上係遭鈍擊所致，而非倒地所造成
    等節無訛，則被告於警訊時既稱「（問：你於何時何地遭何人傷害？）於八十八
    年六月十日晚上九時三十分許在新莊市○○路十六號前，遭林燦榮及乙○○父子
    二人聯手毆打；（問：你對於林燦榮、乙○○及丁○○三人告你傷害有何意見？
    ）我並非故意毆打他們，而是他們先毆打我，我基於自衛而揮舞雙手及手中之安
    全帽才會在無意中打中他們」等語（見併案偵查卷第二頁），參以前揭告訴人指
    訴與證人所述及偵查卷附林燦榮部分之台灣省立台北醫院診斷證明書所載檢查結
    果為「受有左、右手腕擦傷各為一乘一公分、一乘一公分、一乘一公分與左眼眶
    瘀腫及左臉頰擦傷一乘一公分之傷害」，顯見被告當時已知悉林燦榮在場，而因
    發生爭執，遂起傷害之故意，乃徒手及持安全帽毆擊林燦榮至明。再查，被害人
    林燦榮係有肥厚性心肌症之潛在性疾病患者，於遭被告毆傷後次日由於前開傷害
    而有不舒服嘔吐之情形，經緊急送往台灣省立台北醫院診治，於同日晚上十時三
    十分許終因外因性刺激致其心律不整死亡等情，亦經檢察官會同檢驗員勘驗屬實
    ，製有勘驗筆錄、驗斷書及相驗屍體證明書在卷足稽（分詳相驗卷第二四頁、第
    二九頁及第三七頁），並據法務部法醫研究所鑑定無訛，有該所（88）法醫所醫
    鑑字第○六三五號鑑定書乙份附於前述偵查卷可考；而經甲○就被害人林燦榮死
    亡之有關事項函詢法務部法醫研究所之結果該所認刺激、緊張、甚至遭毆打等外
    在因子均會致肥厚心肌症之引發，故毆打可為間接觸發因子等語，有該所八十八
    年十二月二十四日法醫所八八文理字第一八四九號函在卷可參。則按刑法上傷害
    致人於死之罪，係因犯罪致發生一定結果而加重其刑之加重結果犯，以行為人能
    預見其結果之發生為要件，所謂能預見乃指客觀情形而言，與主觀上有無預見之
    情形不同，否則如主觀上有預見結果之發生，又不違背其本意，則屬故意範圍，
    另傷害致死罪之成立，係以被害人之死亡與傷害具有因果關係者為限，此種加重
    結果犯之因果關係，不以直接因果關係為限，有時亦包括間接因果關係在內，是
    不獨以傷害行為直接致人於死者為限，即因傷害而生死亡之原因，如因自然力之
    參加助成傷害應生之結果，亦不得不認為因果關係存在（最高法院六十九年度台
    上字第一四○七號、七十一年度台上字第八一五號、七十一年度台上字第六○二
    九號判決參照），而被告正值壯年，被害人林燦榮則為近六十歲之老年人（三十
    年十一月四日生），彼之健康情況已不能與年輕人相比，且人體頭部甚為脆弱，
    對之毆擊即便身體強健之人亦難免受重傷等節，被告當有所認識，然其明知己身
    身材壯碩，又較被害人年輕二十餘歲，毆擊力量甚重，竟仍以手及持安全帽毆打
    揮擊被害人之頭部，是其客觀上應足預見傷害被害人之頭部會生死亡結果，被告
    之傷害行為與被害人死亡結果之發生有相當因果關係，應無置疑。被告前開各該
    所辯，要屬避重就輕之詞，尚難採信。本件事證已臻明確，被告傷害告訴人乙○○、丁○○及傷害被害人林燦榮致死之犯行均堪以認定，自應依法論科。
二、查被告毆打被害人林燦榮時，有多人在旁圍觀，且係徒手及隨手持安全帽，當無
    殺人犯意，是其僅基於傷害之故意，應可認定，但其對毆打被害人，既可預知可
    能產生死亡之結果，但因過失未預見，而致被害人於死，核其所為，係犯刑法第
    二百七十七條第二項前段之傷害致死罪；再其傷害告訴人乙○○、丁○○，則係
    犯刑法第二百七十七條第一項之傷害罪。被告同時傷害告訴人乙○○、丁○○二
    人，為想像競合犯，以一傷害罪論處；其所犯傷害罪與傷害致死罪之間，則有方
    法結果之牽連關係，應從一重之傷害致死罪處斷。公訴人移送併辦案卷（八十八
    年度偵字第一四六六一號），與本件自訴人提起之自訴，係實質上一罪之關係，
    甲○自得一併審判。爰審酌被告無犯罪前科紀錄，有臺灣高等法院檢察署刑案紀
    錄簡覆表一份在卷可稽，其因細故毆打被害人竟致人於死，且於犯罪後尚未與被
    害人家屬和解以賠償損害及犯罪後態度不佳否認犯行等一切情狀，量處如主文所
    示之刑，以示懲戒。至被告用以毆擊被害人之安全帽，並未扣案，是否存在不明
    ，為免將來執行之困難，甲○即不予宣告沒收，附此敘明。
據上論斷，應依刑事訴訟法第二百九十九條第一項前段，刑法第二百七十七條第一項
、第二項前段、第五十五條，判決如主文。
中      華      民      國      八十九      年     三     月    十四    日
                                      臺灣板橋地方法院刑事第一庭
                                          法  官  邱  靜  琪
右正本證明與原本無異
如不服本判決應於送達後十日內向甲○提出上訴狀
                                          書記官  劉  日  賓
中      華      民      國      八十九      年     三     月    十六    日
附錄本案論罪科刑法條全文：
刑法第二百七十七條：
傷害人之身體或健康者，處三年以下有期徒刑，拘役或一千元以下罰金。
犯前項之罪，因而致人於死者，處無期徒或七年以上有期徒刑，致重傷者，處三年以
上、十年以下有期徒刑。


司法院資訊處製作；財團法人民間司法改革基金會備份。
